【裁判字號】    99,交聲,1254
【裁判日期】    990513
【裁判案由】    聲明異議
【裁判全文】
臺灣高雄地方法院交通事件裁定        99年度交聲字第1254號
原處分機關  交通部公路總局高雄區監理所旗山監理所
法定代理人  郭政雄
異  議  人
即受處分人  甲○○
上列受處分人因違反道路交通管理處罰條例聲明異議案件，對於
交通部公路總局高雄區監理所旗山監理站99年4 月16日所為之處
分（原處分案號：旗監違字第裁85-N00000000號），聲明異議，
本院裁定如下：
    主  文
原處分撤銷。
甲○○汽車駕駛人駕駛汽車經測試檢定酒精濃度超過規定標準，
處吊扣小型車普通駕駛執照拾貳個月，並應接受道路交通安全講
習。
    理  由
一、原處分意旨略以：異議人即受處分人甲○○於民國98年8 月
    15日凌晨1 時5 分許，駕駛車牌號碼4922-GP 號自用一般小
    客車（下稱系爭車輛），行經高雄縣燕巢鄉○○路與中安路
    交岔路口時，為警攔檢，測得其呼氣酒精濃度達每公升0.80
    毫克，超過法定標準值，當場掣單舉發，並依道路交通管理
    處罰條例第35條第1 項第1 款、第24條第1 項第2 款、違反
    道路交通管理事件統一裁罰基準及處理細則第41、43、44、
    67條及違反道路交通管理事件統一裁罰基準表規定，裁處異
    議人吊扣當時憑以駕駛之聯結車職業駕駛執照12個月，並施
    以道路交通安全講習，罰鍰部分因刑事判決判處拘役而免罰
    等語。
二、異議意旨略以：聯結車職業駕駛執照為謀生所需，請求勿吊
    扣該駕駛執照。
三、汽車駕駛人，駕駛汽車經測試檢定有酒精濃度超過規定標準
    之情形者，處1 萬5 千元以上6 萬元以下罰鍰，並當場移置
    保管其車輛及吊扣其駕駛執照1 年；汽車駕駛人有第35條第
    1 項之情形者，應接受道路交通安全講習，道路交通管理處
    罰條例第35條第1 項第1 款、第24條第1 項第2 款分別定有
    明文。又所謂酒精濃度超過規定之標準者，依道路交通安全
    規則第114 條第2 款之規定，係指汽車駕駛人飲用酒類或其
    他類似物後其吐氣所含酒精濃度超過每公升0.25毫克或血液
    中酒精濃度超過0.05％以上者。
四、道路交通管理處罰條例第68條於94年12月14日修正，並自95
    年3 月1 日施行，修正前規定：「汽車駕駛人，因違反本條
    例及道路交通安全規則之規定，受吊扣或吊銷駕駛執照處分
    時，吊扣或吊銷其持有各級車類之駕駛執照」，修正後規定
    ：「汽車駕駛人，因違反本條例及道路交通安全規則之規定
    ，受吊銷駕駛執照處分時，吊銷其持有各級車類之駕駛執照
    」，將原規定之吊扣行為人所持有之各級車類駕駛執照等規
    定刪除，考其修正理由，乃舊法將違規駕駛人所持有各級車
    類駕駛執照一併吊扣，失之過酷，影響人民工作及生活甚鉅
    ，故修正後乃規定吊扣駕駛執照處分時，不再吊扣其持有各
    級車類之駕駛執照，僅得吊扣違規或違法當時所駕駛車種之
    駕駛執照，亦即如領有普通大貨車駕駛執照之駕駛人，駕駛
    小型車違反交通法令，依法所受之處分應為限制駕駛小型車
    之權利，而非限制駕駛大貨車之權利，至於實際執行面，可
    由交通主管機關於普通大貨車駕駛執照上或電腦檔存資料，
    註記吊扣小型車駕照，而為限制車類級別之駕駛資格，尚不
    得因駕駛人無較低等級之駕駛執照可供吊扣，即率爾代以吊
    扣較高等級之駕駛執照或全不予處罰（臺灣高等法院暨所屬
    法院98年法律座談會刑事類第23號提案參照）。而本件異議
    人於上開時間、地點，駕駛屬普通小型車之系爭車輛，經警
    檢測呼氣酒精濃度為每公升0.80毫克後開單舉發，原處分機
    關為如上裁處之事實，有酒精檢測單、舉發違反道路交通管
    理事件通知單、違反道路交通管理事件裁決書各1 份附卷可
    稽，且異議人對上開事實均未有爭執，應可認定，又異議人
    目前雖僅持有聯結車職業駕駛執照，有汽車駕照基本資料1
    份附卷可按，但依上所示，原處分機關仍僅得裁處異議人吊
    扣小型車普通駕駛執照，原處分竟裁處吊扣聯結車職業駕駛
    執照，依法自有未合。
五、一行為同時觸犯刑事法律及違反行政法上義務規定者，依刑
    事法律處罰之，但其行為應處以其他種類行政罰或得沒入之
    物而未經法院宣告沒收者，亦得裁處之；前項行為如經不起
    訴處分或為無罪、免訴、不受理、不付審理之裁判確定者，
    得依違反行政法上之義務規定裁處之，行政罰法第26條定有
    明文；又依道路交通管理處罰條例第35條第8 項規定，汽車
    駕駛人，駕駛汽車經測試檢定，酒精濃度超過規定標準者，
    需汽車駕駛人經裁判確定處以罰金低於本條例第92條第3 項
    所訂最低罰鍰基準規定者，始應依該條例裁決繳納不足最低
    罰鍰之部分，是如法院判處有期徒刑或拘役，交通主管機關
    自不得再對汽車駕駛人裁處罰鍰。而本件異議人就上開駕駛
    汽車經測試檢定有酒精濃度超過規定標準之違規行為，業經
    法院判處拘役55日確定，有判決書及臺灣高等法院被告前案
    紀錄表各1 份附卷可按，依上說明，原處分機關自不得再對
    異議人裁處罰鍰，是原處分未裁處罰鍰，尚無不合。另原處
    分依道路交通管理處罰條例第24條第1 項第2 款規定，裁處
    異議人應接受道路交通安全講習，依上開規定所示，亦無不
    合。
六、綜上所述，本件原處分機關僅得裁處異議人吊扣小型車普通
    駕駛執照及應接受道路交通安全講習，竟誤裁處吊扣聯結車
    職業駕駛執照，自應由本院將原處分予以撤銷，另依法處分
    如主文所示。
據上論斷，應依道路交通案件處理辦法第20條前段，裁定如主文
。
中    華    民    國    99    年    5     月    13    日
                    交通法庭    法  官  鄭峻明
以上正本證明與原本無異。
如不服本裁定應於送達後5日內向本院提出抗告狀。
中    華    民    國    99    年    5     月    13    日
                                書記官  吳韻芳

司法院資訊處製作；財團法人民間司法改革基金會備份。
